【裁判字號】    98,交聲,689
【裁判日期】    990310
【裁判案由】    違反道路交通管理處罰條例聲明異議
【裁判全文】
臺灣新竹地方法院交通事件裁定         98年度交聲字第689號
原處分機關  臺北市交通事件裁決所
異  議  人
即受處分人  甲○○
上列異議人即受處分人因違反道路交通管理處罰條例案件，對於
臺北市交通事件裁決所民國98年8月10日北市裁罰字第裁22-AEY1
22188 號違反道路交通管理事件裁決處分聲明異議，本院裁定如
下：
    主  文
異議駁回。
    理  由
一、原處分意旨略以：異議人即受處分人（下稱異議人）甲○○
    於民國98年8 月8 日凌晨2 時55分許，駕駛車牌號碼3817—
    VF號自用小客車停放於台北市○○路之人行道並有發動引擎
    移動車輛之舉止，因有酒後經酒精濃度測試結果為每公升0.
    28毫克，而仍駕車行駛於道路上之違規事實，經執行巡邏勤
    務之台北市政府警察局信義分局三張犁派出所警員向前盤查
    ，以異議人有違反道路交通管理處罰條例第35條第1 項第1
    款規定之事實，填製臺北市政府警察局北市警交字第AEY122
    188 號舉發違反道路交通管理事件通知單當場舉發，並經異
    議人簽收。嗣異議人於應到案日期即98年8 月23日前提出申
    訴，經原處分機關函請原舉發單位調查結果，仍認異議人確
    有前開違規行為，乃於98年8 月10日依道路交通管理處罰條
    例第35條第1 項第1 款、第24條第1 項第2 款（原處分漏引
    ）及違反道路交通管理事件統一裁罰基準表之規定，以臺北
    市交通裁決所北市裁罰字第裁22-AEY12 2188 號違反道路交
    通管理事件裁決書，裁處異議人罰鍰新臺幣（下同）1 萬9,
    500 元，吊扣駕駛執照12個月，並施以道路安全講習。異議
    人於98年8 月10日收受前揭裁決書後，於同年月28日聲明異
    議。
二、異議意旨略以：我確實有於上開時、地，駕駛上開車輛，然
    係因當時送友人上計程車後，因喝酒後體溫較高，便在原地
    發動上開車輛的引擎在車內聽音樂、吹冷氣，當時看見有人
    在暗示我移動車輛方便他人的汽車或摩托車移動，於是我就
    駕駛前揭車輛移動車子位置，移動的範圍僅約前後100 或15
    0 公分，我並沒有想要開車回家的意思；而且我也聽說進行
    酒測前，可以有1 個小時的緩衝期，但是當時並未給我此緩
    衝時間且警員叫我大口吹氣，如果有1 時緩衝期的話，測試
    結果可能可以低於規定的酒測值，爰為此聲明異議，請求撤
    銷原處分等語。
三、按受處分人，不服主管機關所為之處分，得於接到裁決書之
    翌日起20日內，向管轄地方法院聲明異議；又交通法庭認為
    聲明異議無理由者，應以裁定駁回之，道路交通管理處罰條
    例第87條第1 項、道路交通案件處理辦法第19條分別定有明
    文。
四、次按汽車駕駛人飲用酒類或其他類似物後其吐氣所含酒精濃
    度超過每公升0.25毫克以上，不得駕車；又汽車駕駛人，駕
    駛汽車經測試檢定有酒精濃度超過規定標準者，處新臺幣1
    萬5000元以上6 萬元以下罰鍰，並當場移置保管該汽車及吊
    扣其駕駛執照1 年；因而肇事致人受傷者，並吊扣其駕駛執
    照2 年；又汽車駕駛人有第35條第1 項規定之情形者，應接
    受道路交通安全講習，此分別為道路交通安全規則第114 條
    第2 款、道路交通管理處罰條例第35條第1 項第1 款及第24
    條第1 項第2 款定有明文。
五、經查：
(一)、異議人甲○○於98年8 月8 日凌晨2 時55分許，駕駛車牌號
    碼3817—VF號自用小客車，停放於台北市○○路之人行道上
    ，並有發動引擎移動車輛之舉止，而有酒後駕車經測試結果
    為每公升0.28毫克之違規行為等情，業據證人即當場舉發之
    警員陳韋志於本院調查時到庭具結後證稱：「（請說明本件
    舉發經過? ）當天約98年8 月8 日清晨2 點多，我在巡邏勤
    務，在約2 點左右，行經松仁路時，發現異議人車輛停放於
    人行道上，看到駕駛人在車上，並且做移動的舉止，就依相
    關法令上前盤查及舉發的動作，當我上前請異議人出示相關
    證件時，發覺他身上有散發酒味，於是就請我們所內的備勤
    同仁，攜帶酒測器至松仁路的人行道上，並請異議人配合酒
    測。（請敘述進行酒測的流程? ）目前實務流程是當事人沒
    有飲用蜂膠、藥物或直接飲酒的話，我們都會等大約15分鐘
    左右，再對其進行酒測，或給他一杯水讓他漱口，當時有給
    異議人同意進行酒測的書面，上面有2 種選項，一為等候約
    15 分 鐘後再行酒測，另一為予受測者清水漱口，當時異議
    人酒測時，表示已經離最後飲酒時間超過15分鐘，所以我們
    就直接進行酒測。（當時異議人的車輛引擎確有發動? ）是
    。（當時停等的位置是在人行道? ）在松仁路旁的人行道上
    。」等語明確，且有上開臺北市政府警察局北市警交字第AE
    Y122188 號號舉發通知單、臺北市交通事件裁決所北市裁罰
    字第裁22—AEY122188 號違反道路交通管理事件裁決書及送
    達證書各1 份、酒測單影本1 份及證人庭提之現場照片10張
    在卷供參，並為異議人不否認其確有於上開時、地發動上開
    車輛引擎，並駕駛該車輛移動前後約100 或150 公分等情。
    另依道路交通管理處罰條例科處行政罰事件，依據公法爭議
    之舉證責任分配法則，固應先由行政機關就其業已履踐相關
    正當法律程序，以及人民應受處罰之客觀違反法令行為，負
    證明之責，受處罰人就行政機關已為相當證明之前開事項，
    若主張欠缺主觀歸責條件或為其他抗辯，亦須就其所辯提出
    反證。惟行政機關對於前開應為舉證事項，並非不得以執行
    查察取締勤務人員，依據調查人證之程序，使就親歷事實提
    供不可替代之證明方法。受處罰人就該證人所述見聞經過之
    真實性倘有質疑，除依法定交互詢問程序加以檢驗外，亦不
    得僅因證人之個人身分、地位或與當事人之關係而謂其不得
    作證，或憑己意指為必須代以其他特定之證據方法，此在證
    人業已具結願依偽證罰則擔保證言可信之場合，尤屬當然。
    本件異議人既未就執勤警員之舉發有誤提出相關具體證據以
    供調查，本院復查無何證據足資證明證人陳韋志有捏造事實
    違法取締之情事，則執勤警員本其維護交通秩序、公眾安全
    職責所為之舉發，自應受到合法、正確之推定。況證人陳韋
    志與異議人素不相識，復無怨隙，應無甘冒觸犯偽證之罪責
    ，故意構詞誣陷異議人之必要，其所為之證言，應堪採信。
(二)、異議人雖辯稱進行酒測前，未有1 個小時的緩衝期云云，惟
    查，依臺北市政府警察局92年1 月30日北市警交字第092316
    96000 號函規定，員警於酒精測試前，應先確認受測者已飲
    酒結束15分鐘以上或漱口（以排除口腔殘存酒精），再予呼
    氣檢測；另查目前法令規範，尚無予駕駛人1 小時緩衝時間
    規定，此有臺北市政府警察局信義分局98年11月12日北市警
    信分交字第09832800800 號函覆在卷可稽，則異議人所辯即
    乏所據。再者，所謂實施酒精濃度測試前應先確認受測者已
    飲酒結束15分鐘以上或漱口之執行方式，係考量避免有飲酒
    或飲用含酒精成分之物品結束未超過15分鐘者，其口腔殘存
    之酒精成分致影響酒測準確度之情形，然本件異議人於接受
    酒測時曾向值勤警員表示，距其最後之飲酒結束時間早已逾
    15分鐘等語，業據證人證述如前，故警方依規定不需提供飲
    水漱口，即可對其實施酒精濃度測試，是以，本件警員舉發
    異議人前開交通違規施以酒測之程序，亦無違誤之處。
(三)、次查，飲酒後控制能力下降，在道路上駕駛車輛，本對道路
    安全造成極大威脅，是上開道路交通安全規則、道路交通管
    理處罰條例關於呼氣酒精濃度超出一定標準即禁止駕車之規
    定，係為保障道路使用人之安全所普遍訂定之行政規範，考
    量維護用路人之安全、取締所耗費之成本及限制駕駛人之用
    路權各方面後，定出適當之規定，構成要件上講求簡單明確
    ，以使一般國民可以清楚知悉，第一線之執法人員亦有所遵
    循，故只要呼氣酒精濃度超出每公升0.25毫克，即認定不得
    駕車。且禁止酒醉駕駛之規定係為恐酒醉精神意識不清楚而
    影響附近人車安全而設，酒醉者自發動引擎起即有操控汽車
    失控肇事致週遭人車受害之危險，是酒醉駕車之危險尤大於
    無照駕駛之情形，對其他人車之危險，不能以其開車是否行
    走馬路、巷道或其他處所而有差別，異議人雖辯稱其僅係移
    動車輛100 至150 公分之距離云云，然參酌前揭說明，酒醉
    自不得再行上車發動引擎駕駛車輛，即便係僅移動車輛其危
    險性亦無差異，故異議人既自承已上車發動引擎並移動車輛
    ，自在處罰之列，其所辯顯無理由。
六、綜上所述，異議人前揭所辯難認可採，本案事證明確，其有
    於前揭時、地，因違反酒後駕駛汽車，經測試呼氣中酒精濃
    度超過規定標準之違規行為，原處分機關依道路交通管理處
    罰條例第35條第1項第1款、24條第1項第2款及違反道路交通
    管理事件統一裁罰基準表之規定，裁處異議人罰鍰1萬9,500
    元，吊扣駕照12個月並施以道路交通安全講習，核無違誤。
    本件異議人之異議為無理由，自應將其異議駁回。
據上論斷，應依道路交通案件處理辦法第19條，裁定如主文。
中    華    民    國    99    年    3     月    10    日
                  交通法庭    法  官      林哲瑜
以上正本證明與原本無異。
如不服本裁定，應於送達後5日內向本院提出抗告狀。
中    華    民    國    99    年    3     月    10    日
                              書記官      鍾佩芳

司法院資訊處製作；財團法人民間司法改革基金會備份。
